臺灣臺北地方法院刑事判決
110年度原訴字第47號
公  訴  人  臺灣臺北地方檢察署檢察官
被      告  許逸軒


指定辯護人  康立平律師(義務辯護)
上列被告因毒品危害防制條例案件，經檢察官提起公訴（110年
度偵字第26449號），本院判決如下：
    主  文
許逸軒犯販賣第二級毒品罪，處有期徒刑陸年
扣案之行動電話壹支(含門號○○○○○○○○○○號SIM卡壹枚）沒收；未
扣案之犯罪所得新臺幣壹仟伍佰元沒收，於全部或一部不能沒收
或不宜執行沒收時，追徵其價額。
    事  實
一、許逸軒明知大麻係毒品危害防制條例第2條第2項第2款所定
    之第二級毒品。竟意圖營利，基於販賣第二級毒品大麻之犯
    意，於民國109年12月29日凌晨0時許，持門號0000000000號
    行動電話與潘姵君聯繫，約定以每公克新臺幣（下同）1,50
    0元之價格售予第二級毒品大麻後，隨即於同日凌晨1時許，
    將1公克大麻1包，藉由不知情之LALA快遞人員，自新北市○○
    區○○○路0巷00號許逸軒住處寄送至臺北市○○區○○路0段000號
    潘姵君住處，嗣於同日凌晨1時後之某時，至潘姵君上址住
    處1樓門口附近，向潘姵君收取1,500元完成交易。
二、案經臺北市政府警察局士林分局報請臺灣臺北地方檢察署檢
    察官偵查起訴。　　
    理  由
壹、程序事項
    被告以外之人於審判外之言詞或書面陳述，除法律有規定者
    外，不得作為證據，刑事訴訟法第159條第1項定有明文。又
    被告以外之人於審判外之陳述，雖不符刑事訴訟法第159條
    之1至第159條之4之規定，而經當事人於審判程序同意作為
    證據，法院審酌該言詞陳述或書面陳述作成時之情況，認為
    適當者，亦得為證據；當事人、代理人或辯護人於法院調查
    證據時，知有同法第159條第1項不得為證據之情形，而未於
    言詞辯論終結前聲明異議者，視為有前項之同意，刑事訴訟
    法第159條之5定有明文。查檢察官、被告許逸軒及其辯護人
    於本院審理時，對本判決以下引用之證據資料，均同意有證
    據能力（見本院卷第36、82至84頁），且於言詞辯論終結前
    ，均未就本院經調查採用之證據，主張有刑事訴訟法第159
    條第1項不得為證據之情形，本院復審酌各該證據作成時之
    情況，尚無違法不當之情形，且與待證事實具有關聯性，認
    以之作為證據應屬適當，揆諸上揭規定，應有證據能力。
貳、實體事項
一、訊據被告固不否認與潘姵君聯繫後，將1公克大麻1包藉由LA
    LA快遞寄送至潘姵君住處等情，惟矢口否認有何販賣第二級
    毒品之犯行，辯稱:我跟潘姵君是朋友關係，跟她很談得來
    ，所以寄送大麻給她試試等語。經查:
㈠、被告於109年12月29日凌晨1時許，將1公克大麻1包，以LALA
    快遞，自新北市○○區○○○路0巷00號住處寄送至臺北市○○區○○
    路0段000號潘姵君住處等情，為被告所不爭執(見本院卷第3
    5頁)，核與證人即購毒者潘姵君之證述(見偵卷第173、175
    頁，本院卷第79至81頁)情節相符，並有LALA快遞寄送紀錄
    截圖1份在卷可稽(見偵卷第37至40頁)，此部分事實堪信為
    真實。
㈡、至被告雖以前詞置辯，惟查，被告於110年9月9日警詢時供稱
    ：潘姵君有跟我購買過大麻，我記得大部分是她親自拿現金
    給我，偶爾會把錢轉到我國泰銀行的帳戶。潘姵君於109年1
    2月29日向我購買毒品時，我應該是用拉拉快遞下單，利用
    不知情的司機跟我收毒品包裹寄送給潘姵君，我是依我拿大
    麻的成本價轉賣給她，但是我會從販賣給她的1公克大麻中
    拿取微量的大麻供自己施用等語(見偵卷第20、21頁)，綜觀
    該警詢筆錄內容，被告係在遭查獲的翌日上午10時12分起接
    受警方詢問，被告自承斯時精神狀況良好，始接受承辦員警
    採一問一答方式詢問，且被告為連續陳述，並無答非所問之
    情形，此有該警詢筆錄在卷可查(見偵卷第17至32頁)，足認
    被告應係在精神健全之狀態下所為上開供述，其嗣後辯稱:
    施用大麻後，係在緊張、精神不濟之狀況下所為不實供述云
    云，顯與事實不符，應無可取。被告既曾坦認販賣大麻予潘
    姵君，顯與其於本院審理時辯稱沒有販賣大麻給潘姵君等語
    齟齬，則被告嗣後所辯是否屬實，已非無疑。況且，證人潘
    姵君於偵查中證稱:109年12月29日晚上1時許，確實是綽號
    西瓜的被告跟我交易大麻，價格約1,500元至1,800元之間，
    現在已經無法確定售價等語(見偵卷第175頁)，復於本院審
    理時證稱:109年12月29日我收到的包裹，是被告寄給我，包
    裹裡面是1公克大麻，是我跟被告購買，價格大約1,500元至
    1,900元，我忘記確切的價格，這次是現金交付，在當天凌
    晨1點左右，我收到貨之後，在我家公寓大門那邊交錢給被
    告等語(見本院卷第79至81頁)。因被告自承與潘姵君係朋友
    關係，交情不錯，沒有仇恨糾紛(見偵卷第21頁，本院卷第8
    5、87頁)，顯見證人潘姵君與被告應無怨隙，證人潘姵君當
    不致甘冒偽證刑責，而設詞誣陷被告罹於重罪之理，又酌以
    證人潘姵君上揭歷經偵查以至本院審理之證述，所述內容均
    直指其向被告購買1公克大麻，被告以快遞寄送方式交付大
    麻毒品，足見證人潘姵君所述向被告購買1公克大麻等語，
    應屬實情而可採信。被告於本院審理時翻異前供，顯係臨訟
    卸責所為，其所辯實難逕採，而無從為有利被告之認定。
㈢、另證人潘姵君於警詢中陳稱:(問:你於110年1月27日21時51分
    、110年1月28日3時19分、110年1月28日22時18分、110年2
    月28日0時16分等時間分別配送何包裹？為何人所寄送？何
    人收件？)我不清楚這4筆訂單是配送甚麼包裹，或由誰所寄
    送及收件等語(見偵卷第44頁)，辯護人遂以潘姵君何以僅能
    記得109年12月29日送達之包裹係被告所寄送，卻忘記自110
    年1月起所寄送之包裹係何人所寄、包裹內容為何物為由，
    質疑證人證詞之真實性，然查，證人潘姵君明確表示109年1
    2月29日是最後一次跟被告買大麻(見偵卷第175頁)，因具有
    特殊性，故此時證人之記憶較為深刻，尚與常情無違，且證
    人潘姵君於本院審理時，針對辯護人之質疑，作出解釋:因
    為我有跟被告借過LALA快遞帳號使用，後面4次我確定沒有
    收到被告包裹，被告如何用我的資訊去下單，我無法控制等
    語(見本院卷第81頁)，潘姵君明確表示未收到自110年1月起
    ，由LALA快遞所寄送之4件包裹，所以，潘姵君並非選擇性
    地故意向檢警陳述不利於被告之購毒經過，卻刻意隱瞞其他
    有利於被告之情事，當然無從憑此逕行否認潘姵君前開證述
    之憑信性。因此，辯護人此部分之辯護，仍無從為有利被告
    之認定。
㈣、販賣毒品罪刑嚴重，非可公然為之，且無固定價格，亦得任
    意摻偽分裝增減純度、數量，每次買賣之價格、數量及純度
    ，亦視情況而異，衡情倘非有利可圖，一般人絕不可能甘冒
    被嚴查重罰之高度風險從事毒品交易，則舉凡有償交易，除
    有反證外，尚難因無法查悉其販入價格，作為是否高價賣出
    之比較，而謂其無營利之意思(最高法院110年度台上字第52
    3號判決意旨參照)。因毒品交易係非法行為，向為政府查禁
    森嚴且重罰不寬貸，衡諸常情，倘非有利可圖，殊無甘冒販
    賣毒品遭查獲、重罰之極大風險之理。審諸被告在熱炒店工
    作，每月薪資3萬餘元，卻按月需花費3,000元至4,000元以
    購買大麻解癮等情(見本院卷第85頁)，且被告與證人潘姵君
    僅係普通朋友，彼此並無特殊情誼或至親關係，茍無任何利
    益可得，實無甘冒重罪風險提供毒品，故被告販賣大麻毒品
    ，係為賺取供其吸食毒品之花費，足認被告是基於營利之意
    圖而為本案販毒之行為甚明。
㈤、綜上所陳，本案事證明確，被告所辯係飾卸之詞，不足採信
    ，被告販賣大麻之犯行，洵堪認定。
二、論罪科刑
㈠、大麻係第二級毒品，毒品危害防制條例第2條第2項第2款有明
    文規定。是核被告所為，係犯毒品危害防制條例第4條第2項
    之販賣第二級毒品罪。被告於販賣前持有大麻之行為，為販
    賣行為所吸收，不另論罪。被告利用不知情之快遞人員代為
    交付毒品，為間接正犯。
㈡、刑法第59條規定之酌量減輕其刑，必須犯罪另有特殊之原因
    與環境，在客觀上足以引起一般同情，認為即使予以宣告法
    定最低度刑，猶嫌過重者，始有其適用（最高法院100年度
    台上字第744號判決意旨參照）。又同為販賣第二級毒品之
    人，其原因動機不一，犯罪情節亦未必相同，或為大盤毒梟
    ，抑或屬中、小盤者，甚至僅是吸毒者間為求互通有無之少
    量交易者亦有之，縱同屬販賣第二級毒品之行為，所造成危
    害社會之程度自屬有異，然此類犯罪之法定最低本刑均屬一
    致，難謂盡符事理之平，於此情形，倘依其情狀處以適當刑
    度，即足生懲儆之效，並可達防衛社會之目的，自可依行為
    人客觀之犯行與主觀之惡性加以考量其情狀，是否存有可憫
    恕之處，適用刑法第59條規定酌量減輕其刑，期使個案裁判
    之量刑，能妥適恰當，符合比例原則。查被告販賣第二級毒
    品大麻，交易對象僅潘姵君1人，交易數量僅1公克，足見被
    告交易毒品之對象、數量有限，以其犯罪情節而論，惡性尚
    非重大不赦，又無證據足以證明被告為大量走私進口或長期
    販賣毒品之所謂「大盤」之販毒者，其惡性及犯罪情節核與
    大毒梟有重大差異，如不論其犯罪情節輕重，遽處以販賣第
    二級毒品罪之法定本刑無期徒刑或10年以上有期徒刑，誠屬
    情輕法重，過於嚴苛，難謂符合罪刑相當性及比例原則，更
    無從與大盤毒梟之惡行有所區隔。揆諸上揭說明，被告之犯
    罪情狀顯有堪予憫恕之處，爰依刑法第59條規定，就被告所
    犯販賣第二級毒品罪，予以酌量減輕其刑。
㈢、以行為人責任為基礎，審酌被告明知大麻為第二級毒品，使
    用成癮性極大，足以戕害他人身心，仍為一己之私，而販賣
    第二級毒品，助長毒品氾濫，對社會治安危害不輕；又堅決
    否認犯罪，並提出不實抗辯，難認已有悔意，犯後態度未見
    良好；兼衡其犯罪之動機、目的、手段、方法及販賣毒品數
    量與所獲利益，酌及被告自陳智識程度為高中畢業、目前在
    熱炒店工作、家庭經濟狀況困難(見本院卷第86頁)等一切情
    狀，量處如主文所示之刑。　　　　
三、沒收
㈠、犯毒品危害防制條例第4條至第9條、第12條、第13條或第14
    條第1項、第2項之罪者，其供犯罪所用之物，不問屬於犯罪
    行為人與否，均沒收之，同條例第19條第1項有明文規定。
    扣案之行動電話1支（含門號0000000000號SIM卡1枚），係
    被告持有供其與購毒者聯絡販賣毒品事宜，應依毒品危害防
    制條例第19條第1項規定，不問屬於被告與否，宣告沒收。
㈡、犯罪所得，屬於犯罪行為人者，沒收之；前二項之沒收，於
    全部或一部不能沒收或不宜執行沒收時，追徵其價額，刑法
    第38條之1第1項前段、第3項有明文規定。被告已收取販賣
    大麻之價款1,500元乙情，業經本院認明如前，該犯罪所得
    未據扣案，應依刑法第38條之1第1項前段、第3項規定宣告
    沒收，於全部或一部不能沒收或不宜執行沒收時，追徵其價
    額。
據上論斷，應依刑事訴訟法第299條第1項前段，判決如主文。
本案經檢察官林鋐鎰提起公訴，檢察官林婉儀到庭執行職務。
中　　華　　民　　國　　111 　年　　3 　　月　　10　　日
　　　　　　　　　刑事第十二庭  審判長法　官　李英豪
　　　　　　　　　                    法  官  陳冠中
　　　　　　　　　                    法  官  王令冠
以上正本證明與原本無異。
如不服本判決應於收受送達後20日內向本院提出上訴書狀，並應
敘述具體理由；其未敘述上訴理由者，應於上訴期間屆滿後20日
內向本院補提理由書（均須按他造當事人之人數附繕本）「切勿
逕送上級法院」。
　　　　　　　　　　　　　　　      　書記官　鄭淑丰
中　　華　　民　　國　　111 　年　　3 　　月　　10　　日
附錄本案所犯法條:
《毒品危害防制條例第4條第2項》
製造、運輸、販賣第二級毒品者，處無期徒刑或10年以上有期徒
刑，得併科新臺幣1千5百萬元以下罰金。